行　政　法　院　判　決　　　　　　　　　　　　　　八十七年度判字第三○四號
　　原　　　告　甲○○
　　被　　　告　臺北縣稅捐稽徵處
右當事人間因營業稅事件，原告不服財政部中華民國八十六年十月二十日台財訴第0
00000000號再訴願決定，提起行政訴訟，本院判決如左︰
　　主  文
原告之訴駁回。
　　事  實
緣原告未依法辦理營業登記，擅自於民國七十六年間以包工包料方式承包台北縣私立
穀保高中修業樓新建工程，計逃漏營業額新台幣（以下同）二一、○五三、三二二元
（含稅）。案經台北縣財稅警聯合查緝小組查獲，移由被告審查違章成立，核定補徵
營業稅一、○○二、五三九元，補徵營業稅部分經行政救濟程序而確定，被告乃依法
按所漏稅額一、○○二、五三九元科處五倍罰鍰計五、○一二、六○○元及未依規定
申請營業登記科處三、○○○元罰鍰，又以原告於進貨時亦未依規定取得憑證金額計
一八、九四四、九二二元（含稅），及銷貨未依規定給與憑證金額二一、○五三、三
二二元，分別按經查明認定之總額各處百分之五罰鍰九○二、一三九元及一、○○二
、五三九元，合計科處罰鍰六、九二○、二七八元。原告對於科處罰鍰部分亦不服，
申請復查，經被告將漏稅罰改按所漏稅額科處三倍罰鍰三、○○七、六○○元，並撤
銷依營業稅法第四十五條科處之罰鍰三、○○○元及依稅捐稽徵法第四十四條就原告
未依規定給予憑證科處罰鍰一、○○二、五三九元，合計變更科處罰鍰為三、九○九
、七三九元。原告不服，提起訴願仍遭駁回，提起再訴願，經財政部再訴願決定「關
於違反營業稅法科處罰鍰部分均撤銷，由原處分機關另為處分，其餘駁回。」原告對
遭駁回部分再表不服，遂提起行政訴訟，茲摘兩造訴辯意旨如次：
原告起訴意旨略謂︰本案係因七十六年間原告向台北縣私立穀保高中以包工不包料方
式承包該校修業樓教室新建工程，被告誤以包工包料方式處罰，顯與事實有所出入：
(一)原告雖與穀保中學訂有契約，並約定總價壹仟柒佰伍拾萬元，但是該契約並無日期
，其主要目的在方便校長陳肇嘉向該校董事會作工程預算報告使用，否則總完工價與
契約不符如何處理﹖(二)該契約雖訂定包工包料，但實際上則是包工不包料，材料部分
是由原告代理該校向廠商購買，而且是代買代付，再以發票向該校請領，原告並未取
得任何差價，此可向陳肇嘉校長查證。(三)陳肇嘉校長曾經夥同原告前往台立製鋼機械
股份有限公司之桃園工廠實地購買鋼筋，並由陳校長談妥價錢，陳校長發現原告確無
賺取差價，而且價錢便宜，才決定所有材料委託原告代為購買。前開三項說明並經陳
校長及台立製鋼公司於行政法院中證明在案。(四)本案穀保中學所買任何材料供貨廠商
均有開立發票給予穀保中學，並非未取得憑證，有統一發票一三四張可以證明，因此
原處分、訴願、再訴願均無理由，應予撤銷等語。
被告答辯意旨略謂︰一、按「營業人之總機構及其他固定營業場所，應於開始營業前
，分別向主管稽徵機關申請營業登記」、「納稅義務人未依規定申請營業登記而營業
者，除追繳稅款外，按所漏稅額處一倍至十倍罰鍰」為營業稅法第二十八條、第五十
一條第一款所明定。又「營利事業依法規定．．．應自他人取得憑證而未取得，．．
．應就其未取得憑證，．．．經查明認定之總額，處百分五罰鍰」亦為稅捐稽徵法第
四十四條訂有明文。二、原告未依法辦理營業登記，擅自以包工包料方式承包臺北縣
穀保高中修業樓工程，自七十六年二月五日開始營業至十一月二日查獲日止逃漏營業
額二一、○五三、三二二元，另於進貨時未依法取得進貨憑證計一八、九四四、九二
二元，違反營業稅法規定，經本處依規定稅率百分之五計算漏稅額為一、○○二、五
三九元並補徵之。原告不服，循序提起行政救濟業經行政法院八十四年度判字第三○
○八號判決確定在案，從而原告逃漏稅之違章事實亦告確定，合先明。三、原告提
起行政訴訟理由於本稅之行政救濟程中均已主張，茲再明如下：(一)訴稱該契約書並
無日期，僅在方便陳肇嘉校長作校務報告之用，並非正式契約云云。惟核該契約書載
明訂定日期為七十六年二月五日，並由原告及穀保高中董事長、校長蓋章，復蓋用該
高中大印更有二名連帶保證人蓋章具保，有契約書影本附卷足憑，自係正式契約書。
其第六條訂明：「工程總價包括所需材料。工資、工具等一切設備及運輸、稅捐等在
內」，計一、七五○萬元（第三條），並有付款辦法，（第四條）、施工期限、違約
條款（第十一條），驗收規定（第十六條）等詳細約定，其為「包工包料」之契約，
亦堪認定。原告主張係「包工不包料」，已難採信。至契約總價一七、五○○、○○
○元與實際工程款二一、○五三、三二二元不符及係追加圍牆、大門（整修）及修業
樓水塔所致，此觀穀保高中校長陳肇嘉談話筆錄甚明。(二)原告係以材料商所開材料款
發票，抬頭記載穀保高中名義，作為本件工程契約係「包工不包料」之證明方法。惟
查由於原告係未辦妥營業登記而營業，自身無法領用發票，供穀保高中報帳以撥付工
程款，乃由材料商逕行跳開統一發票，抬頭記載穀保高中名義，交原告持以請求工程
款，應屬漏進漏銷方式，以逃漏辦理營業登記及報繳營業稅。此觀本處調查穀保高中
帳載資料，查明工程實際付款經過，悉與工程契約第四條約定之付款方式相符，有該
校新建工程「估驗請款單」附卷可稽，足以印證本案工程係「包工包料」。又由於材
料發票金額與實際依約按期支付工程款之金額均無法勾稽，且原告說詞與工程契約書
「包工包料」之約定相牴觸，原告與該校又不能提出其他授權代購材料之證明或約定
文件，尚難僅憑陳肇嘉校長及材料商嗣後護之詞，作有利原告之認定。原告一再陳
詞主張包工不包料方式承包系爭工程，材料部分是由原告代買代付，請將材料部分金
額剔除云云，顯係事後卸責之詞，洵無足採。綜上所陳，原告之訴應認為無理由，請
判決駁回原告之訴等語。
　　理  由
按「營利事業依法規定應給與他人憑證而未給與，應自他人取得憑證而未取得，或應
保存憑證而未保存者，應就其未給與憑證、未取得憑證或未保存憑證，經查明認定之
總額，處百分之五罰鍰。」為稅捐稽徵法第四十四條所明定。次按「營利事業應保持
足以正確計算其營利事業所得額之帳簿憑證及會計紀錄。前項帳簿憑證及會計紀錄之
設置、取得、使用、保管、驗印、會計處理及其他有關事項之管理辦法，由財政部另
定之。」為所得稅法第二十一條所明定。又「對外營業事項之發生，營利事業應於發
生時自他人取得原始憑證，如進貨發票。或給與他原始憑證，如銷貨發票。」復為稅
捐稽徵機關管理營利事業會計帳簿憑證辦法第二十一條所規定。本件原告未依法辦理
營業登記，擅自以包工包料方式承包臺北縣私立穀保高中修業樓工程，自七十六年二
月五日開始營業至十一月二日查獲日止逃漏營業額二一、○五三、三二二元，另於進
貨時未依法取得進貨憑證計一八、九四四、九二二元，違反營業稅法規定，經被告依
規定稅率百分之五計算漏稅額（本稅）為一、○○二、五三九元並補徵之。原告不服
，循序提起行政救濟，業經本院八十四年度判字第三○○八號判決確定在案。從而原
告逃漏稅之違章事實亦告確定。則被告就其未依規定取得憑證金額一八、九四四、九
二二元科處百分之五罰鍰計九○二、一三九元部分，於法並無不合。原告雖主張：其
雖與穀保中學訂有工程契約，並約定總價一七、五○○、○○○元，但該契約書並無
日期，僅在方便校長陳肇嘉向該校董事會工程預算報告使用，否則總完工價與契約不
符如何處理﹖系爭工程雖訂約包工包料，但實際上是包工不包料，材料部分是由原告
代買代付，所買任何材料均由廠商開立發票給穀保中學，並非未取得憑證云云。惟查
該工程契約書載明訂定日期為七十六年二月五日，並由原告及穀保高中董事長、校長
蓋章，復蓋用該高中大印更有二名連帶保證人蓋章具保，有契約書影本附卷足憑，自
係正式契約書。其第六條訂明：「工程總價包括所需材料。工資、工具等一切設備及
運輸、稅捐等在內」，計一、七五○萬元（第三條），並有付款辦法，（第四條）、
施工期限、違約條款（第十一條），驗收規定（第十六條）等詳細約定，其為「包工
包料」之契約，亦堪認定。原告主張係「包工不包料」，已難採信。至契約總價一七
、五○○、○○○元與實際工程款二一、○五三、三二二元不符及係追加圍牆、大門
（整修）及修業樓水塔所致，此觀穀保高中校長陳肇嘉談話筆錄甚明，有該筆錄附於
原處分卷可稽。至於原告以材料商所開材料款發票，抬頭記載穀保高中名義，作為本
件工程契約係「包工不包料」之證明方法。惟查由於原告係未辦妥營業登記而營業，
自身無法領用發票，供穀保高中報帳以撥付工程款，乃由材料商逕行跳開統一發票，
抬頭記載穀保高中名義，交原告持以請求工程款，應屬漏進漏銷方式，以逃漏辦理營
業登記及報繳營業稅，此觀被告調查穀保高中帳載資料，查明工程實際付款經過，悉
與工程契約第四條約定之付款方式相符，有該校新建工程「估驗請款單」附卷可稽，
足以印證本案工程係「包工包料」。又由於材料發票金額與實際依約按期支付工程款
之金額均無法勾稽，且原告說詞與工程契約書「包工包料」之約定相抵觸，原告與該
校又不能提出其他授權代購材料之證明或約定文件，尚難僅憑陳肇嘉校長及材料商嗣
後護之詞，作有利原告之認定。原告一再陳詞主張包工不包料方式承包系爭工程，
材料部分是由原告代買代付，請將材料部分金額剔除云云，顯係事後卸責之詞，洵無
足採。從而，被告依稅捐稽徵法第四十四條科處罰鍰部分，及一再訴願決定遞予維持
，於法均無違誤。原告起訴意旨，難謂有理由，應予駁回。
據上論結，本件原告之訴為無理由，爰依行政訴訟法第二十六條後段判決如主文。
中    華    民    國     八十七      年      二      月     二十七      日
                    行 政 法 院 第 二 庭
                                審 判 長 評  事      黃  綠  星
                                         評  事      廖  政  雄
                                         評  事      徐  樹  海
                                         評  事      彭  鳳  至
                                         評  事      黃  合  文
右  正  本  證  明  與  原  本  無  異
                                         法院書記官  王  福  瀛
中    華    民    國     八十七      年      三      月       二        日
